臺灣高雄地方法院刑事判決　　　　　　　　　　　　　九十一年度交易字第三一號
　　公　訴　人　臺灣高雄地方法院檢察署檢察官
　　被　　　告　戊○○
右列被告因業務過失傷害案件，經檢察官提起公訴（九十年度偵字第二二一○四號）
，本院判決如左：
    主  文
戊○○從事業務之人，因業務上之過失傷害人致重傷，處有期徒刑壹年。
    事  實
一、戊○○考領有職業小型車駕駛執照，係計程車司機，為從事業務之人。於民國九
    十年五月二十八日下午五時十五分許，駕駛車牌號碼九Ｑ─五五八號營業小客車
    ，沿高雄市○○○路由西向東方向行駛，途經該路與嫩江街口附近時，欲左轉進
    入嫩江街，本應注意汽車行駛至交岔路口左轉彎時，應行至交岔路口中心處左轉
    ，並不得佔用來車道搶先左轉，而依當時天候陰、日間自然光線、市區道路○路
    面乾燥、無缺陷、亦無障礙物，並無不能注意之情事，詎戊○○應注意、能注意
    ，竟疏未注意，在距離上開交岔路口約十公尺處，即貿然左轉，並駛入佔用來車
    道。適有亦考領有機車駕照之丁○○騎乘車牌號碼ＶＷＦ─一七五號輕機車，沿
    高雄市○○○路由東往西方向直行而至，煞避不及而撞擊戊○○所駕駛營業小客
    車之右前車頭處，丁○○隨即人車倒地，受有「頸椎挫傷併第四、五頸椎半脫位
    及四肢癱瘓、頭部外傷併顱內出血及臉部多處擦傷、肺炎併呼吸衰竭」等傷害，
    即因受傷害，致全身癱瘓而無法站立及行走之對於身體或健康有重大不治或難治
    之重傷害。戊○○於肇事後犯罪未被發覺前，即主動報警處理，並向前來處理車
    禍之警員坦承肇事而接受裁判。
二、案經丁○○訴由高雄市政府警察局三民第一分局移送台灣高雄地方法院檢察署檢
    察官偵查起訴。
    理  由
一、訊據被告戊○○固坦認其平日係以駕駛計程車攬客獲取報酬為業，於右揭時、地
    駕駛車牌號碼九Ｑ─五五八號營業小客車，沿高雄市○○○路由西往東方向行駛
    ，途經該路與嫩江街口附近時，欲左轉進入嫩江街，在距離上開交岔路口約十公
    尺處，即貿然左轉，並駛入佔用來車道而肇事，致被害人丁○○受有傷害等事實
    均坦承不諱，惟矢口否認有何過失犯行，辯稱：伊駕駛上開營業小客車行至高雄
    市○○○路與嫩江街口前約十公尺處，當時伊時速約二十公里，因有三、四部自
    小客車自嫩江街以急駛、蛇行並闖紅燈，右轉進入九如二路，且駛入伊車道內，
    伊為閃避始提早左轉而駛入對向車道，並非伊故意提早左轉，又發生本件車禍前
    ，已有二、三部機車通過伊營業小客車，係因被害人騎乘機車未注意車前狀況，
    始撞擊伊營業小客車，並被害人亦未沿機車道騎駛，否則撞擊點應在伊營業小客
    車左側車頭云云。惟查：
  (一)被告確於右揭時、地駕駛車牌號碼九Ｑ─五五八號營業小客車，沿高雄市○○○
    路由西往東方向行駛，途經該路與嫩江街口附近時，欲左轉進入嫩江街，在距離
    上開交岔路口約十公尺處，即貿然左轉，並駛入佔用來車道而肇事，致被害人丁○○受有上開傷害之事實，業據被告於警訊及偵、審時均供承不諱，核與證人即
    告訴人丁○○於警訊中指訴之情節大致相符，並證人即前往現場處理之員警丙○○於本院審理時證稱：伊係據一一○通報前往本件車禍事故現場處理，伊到達案
    發處時，被告即主動表示本件車禍係其駕車肇事，並係被告報案，當時被害人受
    傷已送醫，後伊有詢問附近商家，但均無人目擊等語，證人即現場處理之員警甲○○於本院審理時證述：伊據通報前往車禍現場，到達時之情形即如照片所示，
    當時傷者已送醫，而伊依據現場及被告之陳述而繪製現場圖等語，復有道路交通
    事故調查報告表及現場照片八張附卷可稽；是被告此部分之自白核與事實相符，
    堪信為真實。又按其他於身體或健康，有重大不治或難治之傷害，為重傷害，刑
    法第十條第四項第六款定有明文；本件被害人丁○○因本件車禍致受有「頸椎挫
    傷併第四、五頸椎半脫位及四肢癱瘓、頭部外傷併顱內出血及臉部多處擦傷、肺
    炎併呼吸衰竭」等傷害，有高雄醫學大學附設中和紀念醫院及聖功醫院診斷證明
    書各乙紙在卷可按，並被告於本院審理時供稱：伊於偵查曾去探望被害人，被害
    人躺在床上，四肢均已癱瘓，無法行動等語，證人即被害人之子乙○○於本院審
    理時證述：被害人因本件車禍造成中樞神經受損，現仍四肢癱瘓，已無恢復之可
    能，並須依賴呼吸器維持生命，現仍住院在聖功醫院，有意識，無法自行處理日
    常生活起居等語，並提出照片十一張附卷可參；準此，足認被害人因本件車禍事
    故，致全身癱瘓，無法治癒，而受有重大不治或難治之重傷害甚明。
  (二)被告於九十年九月警訊時供稱：「（問：你可以請求警方調查對你有力的證據，
    你有何證據需要調查？）當時在嫩江街上的機車搶紅燈先行（北向南），我因閃
    躲而先轉向左方（嫩江街），才發生車禍，為什麼ＶＷＦ─一七五號輕機車會突
    然撞向我車子右前方，他是否也在閃躲搶紅燈先行的機車。」、「（你因閃躲搶
    紅燈之機車（北向南），轉向左方（嫩江街）發生車禍，是否有證人？）乘客也
    走了，所以沒有。」、「（問：據你所述當時乘客突然叫你左轉至嫩江街買東西
    及交通隊現場圖，你是否有跨越雙黃線未至路口中心處待轉而提早左轉至嫩江街
    ？）是因閃躲機車及我承認有提早轉彎。」「（問：你當時是否認為你可以左轉
    過去嫩江街？）對。」、「（問：既然會過為何會與該機車撞上？）嫩江街的機
    車（北向南）搶先通行，當時我看該嫩江街上沒有車子，所以我才會提早轉彎。
    」、「要不是嫩江街上車子（北向南）搶先通行，對方行駛快車道，車上乘客臨
    時講要左轉到嫩江街，我也不會與人發生車禍，大家都有責任。」等語。復苟如
    被告所言，因有三、四部自小客車自嫩江街以急駛、蛇行並闖紅燈，右轉進入九
    如二路，且駛入其車道內，為閃避始提早左轉而駛入對向車道，並非故意提早左
    轉，且被告亦供稱：當時伊營業小客車距離上開交岔路口約十公尺，時速約二十
    公里云云，則依此客觀情形，衡情被告應係停車，待該三、四部急駛、蛇行之自
    小客車通過，豈會為閃避而提早左轉，並因而駛入該三、四部急駛、蛇行之自小
    客車行駛之路線？又被告就因有三、四部自小客車自嫩江街以急駛、蛇行並駛入
    其車道內，為閃避始提早左轉而駛入對向車道，此關鍵重要之事實，焉於九十年
    五月二十八日及九十年九月間之警訊時均未陳明，而於九十年十二月二十一日之
    警訊時始提及此事？且對於係因嫩江街上的機車搶紅燈先行、或因有三、四部自
    小客車自嫩江街以急駛、蛇行及闖紅燈，並駛入其車道內，始提早左轉並駛入對
    向車道，此客觀上得以明顯分別之事實，前後供述相互矛盾。準此，被告顯係因
    乘客臨時向其表示欲左轉至嫩江街購買物品，被告即於距離上開交岔路口約十公
    尺處，即貿然左轉，並駛入佔用來車道之事實，堪予認定；是被告事後翻異前詞
    ，空言辯稱：係因有三、四部自小客車，自嫩江街以急駛、蛇行並闖紅燈，右轉
    進入九如二路，且駛入伊車道內，伊為閃避始提早左轉而駛入對向車道，並非伊
    故意提早左轉云云，應屬事後卸責之詞，不足採信。
  (三)按汽車行駛至交岔路口，其行進、轉彎，應依左列規定：(4)左轉彎時，應距交岔
    路口三十公尺前顯示方向燈或手勢，行至交岔路口中心處左轉，並不得佔用來車
    道搶先左轉，道路交通安全規則第一百零二條第一項第四款定有明文。被告於右
    揭時地駕車本應注意上開規定，且依當時情形，又無不能注意之情形，竟疏未注
    意，在距離上開交岔路口約十公尺處，即貿然左轉，並駛入佔用來車道，致其駕
    駛之營業小客車與告訴人騎乘之機車發生擦撞而肇事，其有過失至明。又本件車
    禍撞擊點，雖確在上開營業小客車右側車頭處，惟被害人係遵行方向正常騎駛，
    本件係因被告提早左轉，駛入佔用來車道，被害人始無法及時查覺此突發情事，
    而撞及被告之營業小客車，且依本件車禍之現場圖及照片觀之，被告之營業小客
    車右前輪已在九如二路延伸線上，並本件車禍撞擊處係在機車道上，是被害人係
    應見此突發狀況閃避不及，而在九如二路機車道上撞擊被告營業小客車右側車頭
    處，因物理作用力，人車倒地在九如二路之外側車道上，是被害人關於本件車禍
    事故，並無任何過失行為。本件經送請高雄市政府建設局車輛行車事故鑑定委員
    會鑑定結果，亦認：「被告未依規定駛入來車道，為肇事原因，被害人並無肇事
    原因」，此有高雄市政府建設局車輛行車事故鑑定委員會九十一年三月十四日高
    市車鑑字第○九一○○○一一八七號函暨所附鑑定意見書在卷足憑。而被害人確
    因本件車禍受有前述重傷害，已如前述，是被告之過失行為與被害人之重傷害結
    果間，顯有相當因果關係。從而，本件事證明確，被告上開過失致重傷害犯行，
    已堪認定。而本件事證已為明確，已如前述，被告聲請將本件車禍事故送請覆議
    鑑定委員會覆議，核無必要，附此說明。
三、查被告戊○○係以駕駛計程車攬客獲取報酬為業，為從事業務之人，業據其供述
    在卷，核其所為，係犯刑法第二百八十四條第二項後段之業務過失致重傷害罪。
    被告於肇事後犯罪未被發覺前，即報警處理，並向現場處理警員丙○○坦承肇事
    而自首，業據到場處理事故警員丙○○到院證述在卷，並有道路交通事故調查報
    告表可按，係對於未經發覺之犯罪自首而接受裁判，應依刑法第六十二條前段規
    定減輕其刑。爰審酌被告之品行，為職業駕駛人，自應負有高度之注意義務，竟
    為一時之便，無視相關交通安全之規定，即貿然左轉，並駛入佔用來車道，為本
    件肇事原因，致被害人受有如此嚴重之傷害，事後亦不思與被害人達成民事和解
    ，及犯後亦矯言卸責等一切情狀，量處如主文所示之刑，以資懲儆。
據上論斷，應依刑事訴訟法第二百九十九條第一項前段，刑法第二百八十四條第二項
後段、第六十二條前段，罰金罰鍰提高標準條例第一條前段，判決如主文。
本案經檢察官黃俊嘉到庭執行職務。
中      華      民      國        九十一    年      四    月      十    日
                                      臺灣高雄地方法院交通法庭
                                          法  官   洪榮家
右為正本，係照原本作成，證明與原本無異。
如不服本判決，應於送達後十日內，向本院提出上訴狀。
                                          書記官    陳寰瑛
中      華      民      國        九十一    年      四    月      十    日
附錄本案論罪科刑法條全文：
刑法第二百八十四條：
  因過失傷害人者，處六月以下有期徒刑、拘役或五百元以下罰金，致重傷者，處一
  年以下有期徒刑、拘役或五百元以下罰金。
  從事業務之人，因業務上之過失傷害人者，處一年以下有期徒刑、拘役或一千元以
  下罰金，致重傷者，處三年以下有期徒刑、拘役或二千元以下罰金。
